臺灣高等法院刑事判決　　　　　　　　96年度上訴字第2501號
　　上　訴　人
　　即　被　告　乙○○
　　　　　　　　　　　　現於臺灣臺北看守所
　　選任辯護人　扶助律師廖于清律師
上列上訴人因強盜案件， 不服臺灣桃園地方法院96年度訴字第
781號，中華民國96年5月8日第一審判決（起訴案號：臺灣桃園
地方法院檢察署96年度偵字第269號），提起上訴，本院判決如
下：
    主  文
上訴駁回。
    事  實
一、乙○○於民國91年間因犯妨害兵役案件，經原審於91年10月
    29日以91年度桃簡字第742號簡易判決判處有期徒刑2月確定
    ，後於92年9月11日執行完畢，猶不知悔改。
二、緣甲○○及其友人丙○○於95年9月17日下午3時30分許，在
    桃園縣桃園市○○路61號統領百貨公司9樓 遊樂場把玩電動
    玩具，而乙○○、陳柏翰、真實姓名年籍不詳綽號「小鍾」
    、「葡萄」成年男子亦在上揭遊樂場休息。 約於同日下午4
    時許，甲○○在上揭遊樂場處不慎擦撞乙○○，甲○○當場
    道歉後即繼續把玩電動玩具，斯時乙○○因身上沒錢花用，
    亦無處可去，竟起意要向甲○○藉機索錢，而與「小鍾」、
    「葡萄」3人共同意圖為自己不法所有之犯意聯絡， 乙○○
    、「小鍾」、「葡萄」先到甲○○、丙○○面前藉詞甲○○
    擦撞，要甲○○、丙○○下樓另找地方談判，甲○○、丙○○遂與乙○○等人下樓， 而於抵達上揭統領百貨公司1樓處
    時，乙○○要求甲○○、 丙○○前往桃園市○○路60號5樓
    處談判，丙○○表示不願意同往，乙○○同意後遂要求丙○○交出行動電話予甲○○保管，以免丙○○伺機打電話求救
    ，丙○○因而將行動電話交予甲○○後即行離去。詎於丙○○離去後，乙○○、「小鍾」、「葡萄」共同基於剝奪他人
    行動自由之犯意聯絡， 將甲○○帶往桃園市○○路60號5樓
    處，抵達後，乙○○先要求甲○○交出行動電話，甲○○因
    對方人多心生畏懼，致不能抗拒而將其所有行動電話及丙○○之行動電話各1具交予乙○○， 隨即乙○○即示意「小鍾
    」、「葡萄」，推由「小鍾」、「葡萄」共同毆打甲○○頭
    部、背部等處（無證據證明有受傷）後，乙○○即要求甲○○拿錢出來請客解決，甲○○因而不能抗拒而應允交付新臺
    幣（下同）3000元予乙○○等人。旋乙○○、「葡萄」即強
    押甲○○在桃園市○○路48巷與安樂街口處搭乘乙○○駕駛
    之自小客車回家拿錢，「葡萄」則在車內看守甲○○，另陳
    柏翰、「小鍾」先行離去。而於途中，乙○○要求甲○○交
    付皮夾（內有身分證、行車執照、駕駛執照等證件），並依
    甲○○身分證上之地址駕車至甲○○住處附近讓其下車。而
    甲○○返家後，因皮夾等物尚扣押在乙○○處，即拿3000元
    出來交予乙○○，乙○○、「小鍾」、「葡萄」 等3人即共
    同以上揭強暴、脅迫之方式， 接續自甲○○處強取現金30
    00元，乙○○並命甲○○再次上車，甲○○因證件尚在乙○○手中，不得已再次上車，隨後乙○○始於車內交還甲○○
    身分證、行車執照、駕駛執照，並將車輛駛往桃園市○○路
    與寶山街口始將甲○○釋放，甲○○方恢復其行動自由。嗣
    經甲○○前往警局報案，供出歹徒特徵後，經警循線查獲乙○○並經甲○○指認後而查悉上情。（乙○○所犯妨害自由
    罪部分，業經撤回上訴確定。）
三、案經桃園縣政府警察局桃園分局報請臺灣桃園地方法院檢察
    署檢察官偵查起訴。
    理  由
一、證據方面：按被告以外之人於偵查中向檢察官所為之陳述，
    除顯有不可信之情況者外，得為證據， 刑事訴訟法第159條
    之1第2項定有明文。所謂「不可信之情況」，法院應審酌被
    告以外之人於陳述時之外在環境及情況，例如：陳述時之心
    理狀況、有無受到外力干擾等，以為判斷之依據，故係決定
    陳述有無證據能力，而非決定陳述內容之證明力（法院辦理
    刑事訴訟案件應行注意事項第89點參照）。查證人甲○○、
    陳柏翰於偵查時之證述，固屬被告以外之人於審判外之陳述
    ，惟上述證人於偵查時所為之證述，均經其等具結，且核閱
    筆錄無訛後簽名（詳見各該筆錄及證人結文），本院復查無
    其等之陳述有受到外力干擾之情事及檢察官有何違法取證之
    情形，可見就其等之陳述時之外在環境及情況，並無顯不可
    信之情況，依前揭規定，自得作為本案之證據。又被告以外
    之人於審判外之陳述，雖不符刑事訴訟法第159條之1至第15
    9條之4之規定，而經當事人於審判程序同意作為證據，法院
    審酌該言詞陳述或書面陳述作成時之情況，認為適當者，亦
    得為證據。
二、訊據被告乙○○固供承於上揭時、地妨害剝奪甲○○行動自
    由、及有示意「小鍾」、「葡萄」毆打甲○○，並自甲○○
    處取得行動電話2具、現金3000元之事實不諱， 然矢口否認
    有何強盜犯行，辯稱： 伊與甲○○在桃園市○○路60號5樓
    處與甲○○談擦撞事情時，因甲○○說話口氣不好，伊即示
    意「葡萄」、「小鍾」毆打甲○○，後來伊要甲○○拿錢出
    來請喝酒擺平，甲○○同意並說要回家拿3000元，伊即駕車
    載「葡萄」、甲○○前往甲○○住處，甲○○返家後有拿30
    00元出來給伊，伊要甲○○一同去取回手機，甲○○表元先
    去海產店叫菜，伊則去拿手機，因「小鍾」、「葡萄」說甲○○可能會報警，所以伊沒有返回海產店，始未返還甲○○
    交伊保管之行動電話云云。經查：
  (1)上揭事實，迭據證人即被害人甲○○於偵查及原審審判時就
    其於上開時、地，遭被告、「小鍾」、「葡萄」限制行動自
    由，並遭強盜行動電話2具、現金3千元之過程結證綦詳（見
    偵查卷第56頁、原審96年4月24日審判筆錄）， 且證人丙○○於原審審判時亦證述：當時甲○○不小心撞到被告，伊等
    向被告道歉後，便繼續把玩電玩，後來被告等人要求伊與甲○○下樓，於是伊與甲○○下樓，之後被告等人要求去舊遠
    東談，伊不願意去，被告怕伊報警，要伊將行動電話交予甲○○，伊才離開， 最後是甲○○與被告該方4人前往桃園市
    ○○路60號5樓等語（詳原審96年4月24日審判筆錄），益徵
    證人甲○○證述其不慎擦撞被告而與被告等人前往桃園市○○路60號5樓一情屬實。而按證人甲○○與被告本不相識 ，
    更無任何怨隙可言，衡常應無故意設詞誣陷被告而甘冒偽證
    罪責風險之必要，且被告復供承伊有自甲○○處拿走行動電
    話2具、現金3千元等情，況證人甲○○並未積欠被告何物，
    按理諸無為了無心擦撞並向被告道歉後， 仍交付行動電話2
    具、現金3000元作為賠償之情事。從而，證人甲○○證述其
    與證人丙○○分開後，在桃園市○○路60號5處遭被告、「
    小鍾」、「葡萄」強取財物等事實，應足採信。
  (2)又被告於警詢中供承：「 當時我‧‧‧‧‧統領百貨9樓聊
    天，因為我見被害人丙○○及甲○○在旁聊天，因為我本身
    沒錢也無去處，便起意想要跟被害人拿錢，所以我便問陳柏
    翰等人要不要動手打人‧‧‧我們4人便將其中1位被害人（
    經警方查證為甲○○）帶到桃園市60號舊遠東5樓， 到那邊
    後綽號葡萄及其友人之男子便開始動手打甲○○‧‧‧」、
    「（問：犯下此案係何人提議？動機為何？）是我提議的。
    動機是因為我本身沒錢也無去處，便起意想要跟他們拿取錢
    財。」等語（見偵查卷第5、6頁），且於偵查中供承：「我
    們3人是吳、鄒（指甲○○、丙○○）2人走路碰到我朋友，
    還瞪我們一眼，才臨時起意要搶錢的，我們叫他們至百貨公
    司外說清楚，鄒不願跟我們走，所以才只有搶吳。本來只有
    單純想搶，是在搶的過程中，吳說話的口氣很差，我們才會
    打他‧‧‧我們是要現金3000元，他身上沒有，我們拿手機
    做抵押，叫他回家拿‧‧‧」、「（問：3000元如何分？）
    共同花用，住旅館用掉了。」等語（見偵查卷第40頁）。而
    證人陳柏翰於偵查中復結證稱：「‧‧‧當天被害人與他的
    朋友在統領9樓打電動， 乙○○有向我提議要拿被害人的手
    機，我說不要，彭（指被告）就自己帶被害人及他朋友至樓
    下去，被害人的朋友因會害怕所以就先跑掉了，被害人有被
    彭找來的綽號叫葡萄的人徒手打。在被打的過程中，彭問被
    害人要如何處理這件事，被害人說要辦桌請客，我後來問彭
    手機在何處，乙○○告訴我手機在他那裡‧‧‧」等語（見
    偵查卷第33、34頁），並於原審審判時證述：「（問：你向
    檢察官結證稱在統領百貨9樓時， 被告有提議要拿被害人的
    手機，你說你不要，被告就自行帶被害人及他的朋友到樓下
    ，有無此事？）有。」、「（問：你稱後來被告有將甲○○
    帶到舊遠東5樓，被告並叫甲○○將2支手機交給他，之後被
    告問甲○○說剛剛的情況我很不爽，你要如何處理，不然的
    話你要辦1桌請客，於言語對話中引起被告不高興， 於是叫
    小鍾、葡萄打甲○○，有無此事？）有。」、「（問：你之
    前於檢察官處具結稱在統領9樓， 被告走過來提議說要搶被
    害人的手機，當時具體對話情形？）被告跟我說要找對象下
    手，就是取財物，我跟他說不要惹事‧‧‧」等語（見原審
    96年4月24日審判筆錄），從而， 被告之上揭自白與證人陳
    柏翰之證詞互相吻合，顯見被告在桃園市○○路61號統領百
    貨公司9樓遊樂場時，即萌生強盜之犯意，而「小鍾」、「
    葡萄」自始即參與剝奪被害人甲○○行動自由之犯行，復在
    桃園市○○路60號5樓處被告以脅迫方式自被害人 甲○○處
    取得行動電話後，依被告指示毆打被害人甲○○，致被害人
    甲○○不能抗拒，而應允返家交付現金3000元，則成年男子
    「小鍾」、「葡萄」與被告，就本件加重強盜犯行，當有犯
    意聯絡及行為分擔，亦堪認定。
  (3)至於辯護人辯護意旨以：被告所為不該當加重強盜罪，而係
    犯恐嚇取財罪云云。然依被害人甲○○之證詞，可知被告當
    時係以毆打之強暴方式致被害人甲○○不能抗拒，而非單純
    以將加惡害之事實，通知被害人甲○○，使被害人甲○○生
    畏懼之心，是辯護意旨，核不足採。另被告雖於原審審判時
    辯稱：伊之警詢筆錄部分實在，部分不實在，伊於警詢中自
    白在統領百貨公司遊樂場時即想要對被害人拿錢是不實在的
    ，伊是在「小鍾」、「葡萄」毆打被害人甲○○後，才起意
    要錢云云。然被告於偵查中亦自白是遭被害人甲○○撞到後
    ，才臨時起意要搶錢，伊等才叫被害人到外面說清楚等語，
    核與警詢中之自白完全吻合，況觀之被告於偵查及原審歷次
    訊問筆錄中（見原審96年2月14日訊問筆錄— 附於原審96年
    度聲羈字第136號刑事卷、原審96年3月30日訊問筆錄、96年
    4 月10日準備程序筆錄）均未表示其警詢筆錄有部分不實在
    ，是堪認被告此部分之辯詞，顯係臨訟杜撰之詞，不足為採
    。綜上所述，被告所辯，不足採信，本件被告所犯加重強盜
    罪，事證明確，應依法論罪科刑。
二、核被告乙○○所為，係犯刑法第330條第1項結夥三人以上，
    以強暴、脅迫至使不能抗拒，而取他人之物之強盜既遂罪。
    又被告與成年男子「小鍾」、「葡萄」就本件強盜犯行，具
    有犯意聯絡及行為分擔，俱為共同正犯。復查被告前於91年
    間因犯妨害兵役案件，經原審於91年10月29日以91年度桃簡
    字第742號簡易判決判處有期徒刑2月確定， 後於92年9月11
    日執行完畢，此有本院被告前案紀錄表1份在卷可參， 其於
    有期徒刑執行完畢後5年內 故意再犯本件有期徒刑以上刑之
    罪，為累犯，應依刑法第47條第1項規定加重其刑。
三、原審因認被告罪證明確，引用刑法第28條、第330條第1項、
    第47條第1項之規定。並審酌被告年輕力壯， 不思以己力獲
    取生活所需，而結夥強盜被害人財物，嚴重危害社會治安與
    他人之人身自由及財產安全，惡性重大，其犯後飾詞卸責並
    多否認犯行之犯後態度，及其犯罪手段、目的、生活狀況、
    智識程度等一切情狀，對於強盜罪部分量處有期徒刑7年6月
    ，以資懲戒，核其認事用法尚無不合，量刑亦屬妥適，上訴
    人即被告上訴意旨仍執前詞，否認犯罪，指摘原判決不當，
    請求撤銷改判，尚無理由，此部分上訴應予駁回。
據上論斷，應依刑事訴訟法第368條，判決如主文。
本案經檢察官林炳雄到庭執行職務。
中　　華　　民　　國　　96　　年　　8 　　月　　30　　日
 　　　　　 刑事第４庭    審判長法　官　蔡秀雄
                                法　官　鄭水銓
                                法　官　周煙平
以上正本證明與原本無異。
如不服本判決，應於收受送達後十日內向本院提出上訴書狀，其
未敘述上訴之理由者並得於提起上訴後十日內向本院補提理由書
（均須按他造當事人之人數附繕本）。
                                書記官  蕭麗珍
中　　華　　民　　國　　96　　年　　9 　　月　　4 　　日
附錄：本案論罪科刑法條全文
刑法第330條
犯強盜罪而有第321條第1項各款情形之一者，處7年以上有期徒
刑。
前項之未遂犯罰之。
